【裁判字號】    91,訴,949
【裁判日期】    920402
【裁判案由】    偽造文書
【裁判全文】
臺灣桃園地方法院刑事判決                          九十一年度訴字第九四九號
    公  訴  人  臺灣桃園地方法院檢察署檢察官
    被      告  乙○○
右列被告因偽造文書等案件，經檢察官提起公訴（九十年度偵字第一０二八四號），
本院判決如左：
    主  文
乙○○連續行使偽造私文書，足以生損害於他人，累犯，處有期徒刑肆月，如易科罰
金，以佰元折算壹日。如附表所示偽造之「李金木」署押及印文各壹枚、「劉啟弘
」署押及印文各壹枚、「丙○」署押壹枚，及偽造之「李金木」、「劉啟弘」印章各
壹枚、結婚證書壹紙，均沒收。
    事  實
一、乙○○前因詐欺案件，經臺灣高雄地方法院於民國八十五年七月十六日以八十五
    年度易緝字第二五五號判決判處有期徒刑四月，復經臺灣高等法院高雄分院於同
    年九月二十一日以八十五年度上易字第一六六四號判決撤銷原判決，改判處有期
    徒刑二年確定，於八十五年九月二十一日入監執行，於八十七年一月二日假釋付
    保護管束，於八十七年六月二十三日假釋期滿，未經撤銷假釋，其未執行之刑，
    以已執行論，仍不知悔改。緣丙○與乙○○於八十七年十一月底結識，兩人隨即
    在丙○位於桃園縣桃園市○○路○段二六四號五樓住處同居。詎乙○○竟基於偽
    造私文書之概括犯意，明知自己與丙○並無結婚之事實，竟於八十八年三月間，
    未經「李金木」（即甲○○之誤）、「劉啟弘」（即丁○○之誤）之同意，即委
    由不知情之刻印店偽刻前開二人之印章，加蓋在結婚證書上，以偽造「李金木」
    、「劉啟弘」之印文後，復未經丙○之同意，在前開結婚證書上盜用「丙○」之
    印章後，再偽簽前開三人之署名，而偽造其與丙○已在八十八年三月十五日結婚
    之結婚證書，再冒用丙○名義在結婚登記申請書上盜用丙○印章之方式，偽造其
    與丙○共同為結婚登記之申請書，持向桃園市戶政事務所辦理結婚登記，使該戶
    政事務所不知情之公務員，將丙○與乙○○結婚此一不實事項登載在其職務所掌
    之公文書上，足生損害於丙○、劉啟弘、李金木等人及戶政機關對於戶籍管理之
    正確性。嗣乙○○復意圖為自己不法之所有，明知丙○並未將伊所有之桃園縣桃
    園市○○段第九七四號土地及其上建築物（門牌號碼為「桃園縣桃園市○○路○
    段二六四之一號五樓」）所有權贈與予其，其竟承前相同犯意，於八十八年三月
    三十日某時，委任不知情之代書林金霞，先偽造土地建築改良物贈與所有權移轉
    契約書後，於同日由林金霞持向本院公證處辦理公證，使本院公證處不知情之公
    證人，將前開不實之贈與事由登載在其職務所掌之公證書上，再於同年月十五日
    持前開戶籍謄本、公證書、偽造契約書至桃園地政事務所，在土地登記申請書及
    同意書上盜用「丙○」印章暨偽造丙○之署押後，申請將上揭房地以贈與為由移
    轉登記為乙○○所有，而使桃園地政事務所之公務員信以為真，並於同年月十七
    日將此不實事項登載於職務上所掌之土地登記簿等公文書上，並據以掣發土地所
    有權狀予乙○○，均足生損害於丙○及地政機關對於土地、建物所有權移轉業務
    管理之正確性。迨至八十八年十月間，丙○與乙○○二人感情交惡，經丙○查證
    後，始悉上情。
二、案經丙○訴由臺灣桃園地方法院檢察署檢察官偵查起訴。
    理  由
一、右揭時地犯罪事實，業據被告乙○○於本院審理中坦承不諱，並據證人甲○○、
    丁○○於本院審理中證述：渠等未同意由被告代刻印章，且未曾在被告與告訴人
    之結婚證書上「介紹人欄」簽名蓋章等語明確，且據證人即不知情之代書林金霞
    於偵查中到庭證稱：該移轉登記案係被告委任伊辦理，伊不清楚告訴人是否知情
    ，因被告說她與告訴人是夫妻，並檢附所有文件，伊才相信被告，並答應辦理等
    語綦詳，均核與告訴人之指訴相符，復有桃園縣桃園市戶政事務所九十年四月十
    日桃市戶字第四四六七號函所附結婚登記申請書、結婚證書影本、戶籍謄本各乙
    份，及桃園縣桃園地政事務所九十二年一月十日桃地登字第０九二００００一九
    八號函所附土地登記謄本、土地登記申請書、土地建築改良物贈與所有權移轉契
    約書、公證書、贈與稅不計入贈與總額證明書、同意書及戶籍謄本各乙份，暨桃
    園縣桃園地政事務所九十年四月二十五日九０桃地一字第二七三八號函所附前開
    土地所有權狀（登記日期：八十八年四月十七日、所有權人：乙○○）影本、本
    院九十年度家訴字第七號民事判決影本各乙份在卷足佐，顯見被告自白核與事實
    相符。從而，被告未經「李金木」（即證人甲○○之誤）、「劉啟弘」（即證人
    丁○○之誤）之同意，即偽刻前開二人之印章，加蓋在結婚證書上，以偽造「李
    金木」、「劉啟弘」之印文後，復未經告訴人之同意，在前開結婚證書上盜用「
    丙○」之印章後，再偽簽前開三人之署名，而偽造前開結婚證書，並持以辦理結
    婚登記，使不知情之桃園市戶政事務所承辦人員因而登載此不實事項在所掌管之
    公文書上乙節，及被告未經告訴人同意而委任不知情之證人李金霞偽造前開贈與
    所有權移轉契約書後，由證人林金霞分別前往本院公證處及桃園地政事務所，以
    「贈與」之不實事由辦理上揭房地之所有權移轉登記，使不知情之本院公證人、
    桃園地政事務所承辦人員因而將此一不實事項登載在所承辦之公文書上乙節，均
    堪認定。是本件事證明確，被告犯行洵堪認定，應予依法論科。
二、按被告行為後，刑法第四十一條業已修正為犯最重本刑為五年以下有期徒刑以下
    之刑之罪，而受六月以下有期徒刑或拘役之宣告者，因身體、教育、職業或家庭
    之關係，執行顯有困難者，得易科罰金，並於九十年一月十日公布，於同年月十
    二日生效，是被告犯罪後法律已有變更，比較新舊法之結果，以新法有利於被告
    ，依刑法第二條第一項前段之規定，應適用最有利於被告之新法，即裁判時之刑
    法第四十一條之規定，合先敘明。
三、核被告所為，係犯刑法第二百十六條、第二百十條之行使偽造私文書罪、第二百
    十四條之使公務員登載不實罪、第二百十六條、第二百十四條之行使使公務員登
    載不實罪及第三百三十九條第一項之詐欺取財罪。公訴人雖僅就被告所涉行使偽
    造私文書及使公務員登載不實之犯行部分提起公訴，然檢察官就犯罪事實一部起
    訴者，其效力及於全部，本件被告偽造土地登記申請書後持向桃園地政事務所辦
    理上揭房地所有權移轉登記之犯罪事實，亦涉有刑法第三百三十九條第一項詐欺
    取財之犯行，與前揭論罪科刑之行使偽造私文書部分，有方法結果之牽連關係，
    本院自得就屬於裁判上一罪之詐欺取財犯行部分一併加以裁判。被告偽造「李金
    木」、「劉啟弘」之印章後，加蓋在結婚證書上，並偽造「李金木」、「劉啟弘
    」之署押之行為，係偽造私文書之階段行為，及被告分別於結婚證書、土地登記
    申請書、土地（建築改良物）贈與所有權移轉契約書、公證書、贈與稅不計入贈
    與總額證明書、同意書等私文書上盜用告訴人印章暨偽造告訴人署押之行為，係
    偽造私文書之部分行為，及被告偽造私文書後復持以行使，偽造之低度行為應為
    行使之高度行為所吸收，及被告使公務員登載不實之低度行為應為行使之高度行
    為所吸收，均不另論罪。被告利用不知情之刻印店替其偽造「李金木」、「劉啟
    弘」之印章，及利用不知情之證人林金霞替其偽造並行使前開私文書等情，業經
    被告供述在卷，核與證人甲○○、丁○○、林金霞三人所證情節相符，則該不知
    情之刻印店與證人林金霞，均屬間接正犯。又被告所犯連續三次行使偽造私文書
    及二次行使使公務員登載不實之行為，均時間緊接、方法相同，顯係基於概括犯
    意為之，係觸犯構成要件相同之罪名，均為連續犯，均應依刑法第五十六條規定
    論以一罪，並加重其刑。另被告乃以行使偽造私文書之行為同時觸犯行使偽造私
    文書罪及行使使公務員登載不實罪二罪名，為想像競合犯，應依刑法第五十五條
    規定從一重之行使偽造私文書罪論之。再被告所犯行使偽造私文書罪、使公務員
    登載不實罪、詐欺取財罪三罪間，有方法、結果之牽連關係，為牽連犯，應依刑
    法第五十五條規定從一重論以刑法第二百十六條、第二百十條之行使偽造私文書
    罪。末查被告前因詐欺案件，經臺灣高雄地方法院於八十五年七月十六日以八十
    五年度易緝字第二五五號判決判處有期徒刑四月，復經臺灣高等法院高雄分院於
    同年九月二十一日以八十五年度上易字第一六六四號判決撤銷原判決，改判處有
    期徒刑二年確定，於八十五年九月二十一日入監執行，於八十七年一月二日假釋
    付保護管束，於八十七年六月二十三日假釋期滿，未經撤銷假釋，其未執行之刑
    ，以已執行論等情，有臺灣桃園地方法院檢察署刑案資料查註紀錄表及臺灣高等
    法院被告全國前案紀錄表各乙份在卷可按，其受有期徒刑之執行完畢後，於五年
    以內再犯本件有期徒刑以上之罪，為累犯，應依刑法第四十七條規定遞加重其刑
    。爰審酌被告犯罪之動機、目的、手段係以偽刻印章、偽造贈與契約書及土地登
    記申請書之方式為之、犯罪對告訴人造成之損害，及被告事後已將上揭房地返還
    告訴人，坦承前開犯行並表示悔悟等一切情狀，量處如主文所示之刑，並諭知易
    科罰金之折算標準，以資懲儆。
四、桃園市戶政事務所留存之前開結婚證書乙份及桃園縣桃園地政事務所留存之前開
    土地登記申請書、土地（建築改良物）贈與所有權移轉契約書及同意書各乙份，
    雖係被告犯罪所用之物，惟業經被告分別交付予桃園市戶政事務所及桃園地政事
    務所收執，已非被告所有之物，自不得沒收，僅就前開結婚證書上結婚人欄偽造
    「丙○」之署押乙枚、介紹人欄偽造之「李金木」、「劉啟弘」署押及印文各乙
    枚、及前開同意書上立同意書人欄偽造之「丙○」署押乙枚，均應依刑法第二百
    十九條之規定宣告沒收之。另偽造之「李金木」、「劉啟弘」印章各乙枚，雖未
    經扣案，但不能證明已不存在，亦應依刑法第二百十九條之規定併予沒收之。至
    被告所執之前開結婚證書乙紙，係被告偽造供犯罪之私文書，雖未經扣案，惟並
    無證據證明前開文書業已滅失，仍應依刑法第三十八條第一項第二款之規定宣告
    沒收。
據上論斷，應依刑事訴訟法第二百九十九條第一項前段，刑法第二條第一項前段、第
五十六條、第二百十六條、第二百十條、第二百十四條、第三百三十九條第一項、第
二百十九條、第五十五條、第四十七條，修正後刑法第四十一條第一項前段，刑法第
三十八條第一項第二款，罰金罰鍰提高標準條例第一條前段、第二條，判決如主文。
本案經檢察官魏雯祈到庭執行職務。
中      華      民      國      九十二    年      四      月      二    日
                                    臺灣桃園地方法院刑事第一庭
                                    審判長法  官  吳  爭  奇
                                          法  官  曾  雨  明
                                          法  官  胡  芷  瑜
右正本證明與原本無異。
如不服本判決，應於判決送達後十日內，向本院提出上訴狀。
                                          書記官  劉  晨  輝
中      華      民      國      九十二    年      四      月      七    日
附錄論罪科刑法條全文：
中華民國刑法第二百十條
偽造、變造私文書，足以生損害於公眾或他人者，處五年以下有期徒刑。
中華民國刑法第二百十六條
行使第二百十條至第二百十五條之文書者，依偽造、變造文書或登載不實事項或使登
載不實事項之規定處斷。
中華民國刑法第二百一十四條
 (使公務員登載不實罪)
明知為不實之事項，而使公務員登載於職務上所掌之公文書，足以生損害
於公眾或他人者，處三年以下有期徒刑、拘役或五百元以下罰金。
中華民國刑法第三百三十九條
 (普通詐欺罪)
意圖為自己或第三人不法之所有，以詐術使人將本人或第三人之物交付者
，處五年以下有期徒刑、拘役或科或併科一千元以下罰金。
以前項方法得財產上不法之利益或使第三人得之者，亦同。
前二項之未遂犯罰之。
中華民國刑法第二百一十九條
 (沒收之特例)
偽造之印章、印文或署押，不問屬於犯人與否，沒收之。
附表
┌──┬──────┬─────────┬────┬───────────
│編號│文書名稱    │留存機關          │被害人  │偽造之署押（印文）數量
├──┼──────┼─────────┼────┼───────────
│一  │結婚證書    │桃園縣桃園市戶政事│丙○    │署押乙枚
│    │            │務所              │        │
│    │            │                  ├────┼───────────
│    │            │                  │李金木（│署押乙枚
│    │            │                  │即甲○○│印文乙枚
│    │            │                  │之誤）  │
│    │            │                  ├────┼───────────
│    │            │                  │劉啟弘（│同右
│    │            │                  │及丁○○│
│    │            │                  │之誤）  │
├──┼──────┼─────────┼────┼───────────
│二  │同意書      │桃園縣桃園地政事務│丙○    │署押乙枚
│    │            │所                │        │
└──┴──────┴─────────┴────┴───────────


司法院資訊處製作；財團法人民間司法改革基金會備份。
